臺灣臺中地方法院刑事裁定　　　　　　 96年度撤緩字第236號
聲　請　人　臺灣臺中地方法院檢察署檢察官
受　刑　人　甲○○
上列聲請人因受刑人竊盜案件，聲請撤銷緩刑之宣告（九十六年
度執聲字第二二二五號），本院裁定如下：
    主  文
聲請駁回。
    理    由
一、按行為後法律有變更者，適用行為時之法律。但行為後之法
    律有利於行為人者，適用最有利於行為人之法律，刑法第二
    條第一項定有明文。又刑法第七十五條及第七十五條之一雖
    於民國九十四年一月七日修正，並自九十五年七月一日施行
    ，然於九十四年一月七日刑法修正施行前，受緩刑之宣告，
    九十四年一月七日修正刑法施行後，仍在緩刑期內者，適用
    九十四年一月七日修正之刑法第七十五條、第七十五條之一
    及第七十六條規定，刑法施行法第六條之一亦定有明文。復
    按受緩刑之宣告，而於緩刑期內因故意犯他罪，而在緩刑期
    內受得易科罰金之有期徒刑、拘役或罰金之宣告確定者，足
    認原宣告之緩刑難收其預期效果，而有執行刑罰之必要者，
    得撤銷其宣告，修正後刑法第七十五條之一第一項第二款亦
    有規定。查依卷附之臺灣高等法院被告前案紀錄表所載，
    本件係依舊法宣告緩刑，迄新法施行仍在緩刑期內，是依上
    開規定，即應適用修正後刑法第七十五條之一規定處理。
二、聲請意旨略稱：受刑人甲○○因竊盜案件，經臺灣苗栗地方
    法院於九十五年九月二十九日以九十五年度易字第九八號（
    偵查案號：臺灣苗栗地方法院檢察署九十四年度偵字第四三
    二五號）判處有期徒刑八月，緩刑二年，於九十五年十一月
    二十日確定在案。惟受刑人於緩刑前即九十四年八月二十七
    日至同年十一月間復犯侵占案件，經本院於九十六年七月十
    二日以九十六年度中簡字第二○五九號（偵查案號：九十六
    年度偵字第九六六三號）判處有期徒刑三月，如易科罰金，
    以銀元佰元即新臺幣玖佰元折算壹日，於九十六年九月十
    一日確定在案。經核受刑人於緩刑前再犯罪，顯然受刑人屢
    犯不悛，既有反覆再犯之事實，足見原緩刑宣告對其已難收
    矯治及預防犯罪之效，依法聲請撤銷其緩刑之宣告等語。
三、刑法第七十五條之一第一項之立法意旨略以：關於緩刑之撤
    銷，現行法第七十五條第一項固已設有兩款應撤銷緩刑之原
    因；至得撤銷緩刑之原因，則僅於保安處分章內第九十三條
    第三項與撤銷假釋合併加以規定，體例上不相連貫，實用上
    亦欠彈性。外國立法例，德國現行刑法第五十六條及奧地利
    現行刑法第五十三條，均有「撤銷」與「得撤銷」兩種原因
    ，爰參酌上開立法例增訂本條，於第一項分設四款裁量撤銷
    之原因，其理由如次：現行關於緩刑前或緩刑期間故意犯
    他罪，而在緩刑期內受得易科罰金之有期徒刑之宣告者，列
    為應撤銷緩刑之事由因認過於嚴苛，而排除第七十五條應撤
    銷緩刑之事由，移列至得撤銷緩刑事由，俾使法官依被告再
　　犯情節，而裁量是否撤銷先前緩刑之宣告；其次，如有前開
　  事由，但判決宣告拘役、罰金時，可見行為人仍未見悔悟，
    有列為得撤銷緩刑之事由，以資彈性適用，爰於第一項第一
    款、第二款增訂之。又本條採用裁量撤銷主義，賦與法院
    撤銷與否之權限，特於第一項規定實質要件為「足認原宣告
    之緩刑難收其預期效果，而有執行刑罰之必要」，供作審認
    之標準。亦即有此情形，法官應審酌「足認原宣告之緩刑難
    收其預期效果，而有執行刑罰之必要」作為得否撤銷援刑之
    標準，並非如刑法第七十五條所定，若符合第一項所定二款
    情形，勿庸審酌其他要件，即應撤銷緩刑之宣告。
四、經查：
（一）本件受刑人因竊盜案件，經臺灣苗栗地方法院於九十五年
      九月二十九日以九十五年度易字第九八號（偵查案號：臺
      灣苗栗地方法院檢察署九十四年度偵字第四三二五號）判
      處有期徒刑八月，緩刑二年，於九十五年十一月二十日確
      定（下稱刑事案件一）。茲查悉該受刑人在緩刑前，另因
      故意犯侵占案件，經本院於九十六年七月十二日以九十六
　　　年度中簡字第二○五九號（偵查案號：九十六年度偵字第
  　　九六六三號）判處有期徒刑三月，如易科罰金，以銀元
    　佰元即新臺幣玖佰元折算壹日，於九十六年九月十一日確
      定在案（下稱刑事案件二）等情，此有前開判決正本及臺
      灣高等法院被告前案紀錄表在卷可按，是受刑人於上開刑
      事案件一，受有緩刑宣告，惟於緩刑前故意犯侵占罪，而
      在緩刑期內，受有易科罰金之有期徒刑三月宣告確定，堪
      以認定。惟是否足認前開緩刑之宣告難收其預期效果，而
      有執行刑罰之必要，仍須衡酌相關情況決定之。
（二）觀之本件受刑人於緩刑前，另犯侵占罪之犯罪事實，與受
      刑人所犯上開刑事案件一，案件類型迥異，犯罪型態、原
      因、侵害法益及社會危害程度亦全然不同；再者就兩案之
      宣告刑以觀，前揭刑事案件一所處之刑，係有期徒刑八月
      ，乃無法易科罰金之刑，而刑事案件二所涉之刑，僅宣告
      有期徒刑三月，屬得易科罰金之刑，兩案就所宣告之刑相
      較，相距復甚多，倘以受刑人犯屬輕罪之後案（即刑事案
      件二），即將前宣告較重罪之前案（即刑事案件一）撤銷
      其緩刑宣告，則受刑人無異因觸犯輕罪而遭撤銷重罪之緩
      刑宣告，兩者在比例原則之衡量上，有失妥適，故本院認
      受刑人故意觸犯侵占罪，固有其可咎之處，但綜合審酌上
      情，因兩案間，不論就案件類型、犯罪型態、原因、侵害
      法益及社會危害程度、法定刑高低、宣告刑輕重等諸多因
      素，均有顯著差異，實難僅因其後之侵占罪，即遽行推認
      上開所宣告之緩刑，有何難以收預期效果，有執行刑罰必
      要之情形，本院審酌前開各情，尚難認受刑人原宣告之緩
      刑難收其預期效果，有執行刑罰之必要者，而與刑法第七
      十五條之一第一項第一款之規定相符。況聲請人復未提出
      受刑人原宣告之緩刑難收其預期效果之具體事證以供本院
      審酌，是所為本件聲請，於法尚有未合，應予駁回。
五、據上論斷，應依刑事訴訟法第二百二十條，裁定如主文。
中　　華　　民　　國　　96　　年　　12　　月　　26　　日
 　　　　　      　　　刑事第九庭     法　官　莊秋燕
以上正本證明與原本無異。
如不服本裁定應於送達後五日內向本院提出抗告狀。
                                      書記官  顏督訓
中　　華　　民　　國　　96　　年　　12　　月　　26　　日
